臺灣新北地方法院刑事裁定
111年度聲字第340號
聲明異議人
即  受刑人  蔡健宗



上列聲明異議人即受刑人因詐欺案件，對於臺灣新北地方檢察署
檢察官之執行指揮命令（109年度執沒字第2571號）聲明異議，
本院裁定如下：
    主  文
聲明異議駁回。
    理  由
一、聲請異議意旨略以：受刑人蔡健宗於監所內之保管金是家人
    工作所得的血汗錢，受刑人所犯的罪責不應連帶扣到家人所
    寄入的保管金，造成家人負擔，希望只沒收受刑人於監所內
    勞作金，若有不足，日後出監後再繳清等語。
二、按罰金、罰鍰、沒收、沒入之裁判，應依檢察官之命令執行
    之；前條裁判之執行，準用執行民事裁判之規定；對於薪資
    或其他繼續性給付之債權所為強制執行，於債權人之債權額
    及強制執行費用額之範圍內，其效力及於扣押後應受及增加
    之給付；債務人對於第三人之債權，係維持債務人生活所必
    需者，不得為強制執行，刑事訴訟法第470條第1項前段、第
    471條第1項及強制執行法第115條之1第1項、第122條第2項
    分別定有明文。強制執行法對於維持債務人生活客觀上所需
    者，非欲藉此而予債務人寬裕之生活，而係兼顧人權，認有
    酌留之必要，即使對於受刑人「維持生活客觀所需」之標準
    或有差別，此項規範之適用亦無例外，上開刑事訴訟法第47
    1條第1項規定沒收裁判之執行「準用」執行民事裁判之規定
    ，就保障受刑人獄中人權之意旨，維持受刑人於監獄生活中
    最低生活所需之規範目的而言，在此範圍內亦有準用。又受
    刑人作業所獲取之勞作金屬其額外收入，而保管金乃其親友
    救濟受刑人之捐贈為受刑人之財產，及依法不得扣押、讓與
    或供擔保之退休金、勞工保險老年年金經轉存入個人金融帳
    戶後，既與存入銀行之其餘收入同，已變成其對存款銀行之
    金錢債權，性質上屬對存款銀行請求付款之權利無異，三者
    均得為檢察官執行沒收處分抵償之標的。是檢察官指揮執行
    沒收，就受刑人勞作金、保管金及退休年金等財產，若已兼
    顧受刑人在監執行生活所需，而依強制執行法相關規定意旨
    ，酌留受刑人在監獄生活所需定額金錢者，除部分人員具特
    殊原因或特殊醫療需求等因素，允個別審酌外，即難謂有何
    不當（最高法院109年度台抗字第500號裁定意旨參照）。
三、經查：
　㈠受刑人因詐欺案件，經本院以108年度訴字第684號判決應執
    行有期徒刑3年2月，未扣案之犯罪所得共新臺幣（下同）13
    1,737元沒收，於全部或一部不能沒收或不宜執行沒收時，
    追徵其價額確定乙節，有上開刑事判決及臺灣高等法院被告
    前案紀錄表等在卷可參。嗣臺灣新北地方檢察署檢察官依前
    開確定判決執行沒收時，先扣除已沒入之現金86,200元後，
    就剩餘未扣案之犯罪所得45,537元部分，指揮法務部○○○○○○
    ○○○○○○○○）就所保管受刑人之保管金、勞作金，酌留其在監
    生活所需經費後，餘款匯送新北地檢署辦理沒收執行扣款，
    宜蘭監獄乃於110年7月22日就受刑人勞作金扣押1,117元，
    扣除匯費30元後實際償還1,087元等情，有前開判決、新北
    地檢署110年7月12日新北檢錫戊109執沒2571第0000000000
    號函、臺灣高等法院被告前案紀錄表在卷可稽，且經本院調
    取新北地檢署109年度執沒字第2571號執行案卷全卷查閱無
    訛。
　㈡受刑人雖主張：執行檢察官所追繳之保管金非屬受刑人個人
    財產，而是家人工作所得之金錢，不應予以執行等語，然受
    刑人在監之保管金既係其親屬所寄送贈與，即屬受刑人之財
    產，依上說明，自得為檢察官執行追徵處分時資為抵償之標
    的。是以，受刑人以前詞指摘檢察官所為本案執行命令之執
    行指揮不當，並無理由，應予駁回。
　㈢綜上所述，本案檢察官執行之指揮並無違法不當，受刑人之
    聲明異議為無理由，應予駁回。
四、據上論斷，應依刑事訴訟法第486條，裁定如主文。
中　　華　　民　　國　　111 　年　　3 　　月　　7 　　日
                  刑事第十八庭  法　官　劉明潔
　　　　　　　　　
以上正本證明與原本無異。
如不服本裁定應於裁定送達後5日內向本院提出抗告狀。
                                書記官　連思斐
中　　華　　民　　國　　111 　年　　3 　　月　　7 　　日